【裁判字號】    92,易,2105
【裁判日期】    921107
【裁判案由】    違反商標法等
【裁判全文】
臺灣臺中地方法院刑事判決                        九十二年度易字第二一五號
    公  訴  人  臺灣臺中地方法院檢察署檢察官
    被      告  甲○○  男  三.
右列被告因違反商標法等案件，經檢察官提起公訴（九十二年度偵字第四六八二號）
，本院合議庭裁定改以簡式審判程序審理後，判決如左：
    主  文
甲○○共同輸入私菸，處有期徒刑肆月，如易科罰金，以參佰元折算壹日。扣案如附
表所示之菸品，均沒收。
    事  實
一、甲○○明知如附表所示之「長壽Ｌｏｎｇ  Ｌｉｆｅ」及圖、「ＭＩＬＤ－ＳＥ
    ＶＥＮ」及圖等商標名稱及圖樣，分別係經臺灣省菸酒公賣局（現已改制為臺灣
    菸酒股份有限公司，下稱菸酒公司）及日商日本香菸產業股份有限公司（下稱日
    商公司），依法向我國經濟部中央標準局（現改制為智慧財產局）申請註冊取得
    商標專用權，均核准使用於商標法施行細則第二十七條第十八類之各類菸、菸草
    等其他應屬本類之商品，且均為相關大眾所共知之著名商標，其等之商標名稱專
    用權期間分別為如附表所示之期間，於商標專用期間內享有禁止他人於相同或類
    似商品為相同或類似使用之排他性權利，目前均仍於商標專用期間。甲○○明知
    姓名年籍均不詳、綽號「筆仔」之成年人委其輸入「長壽Ｌｏｎｇ  Ｌｉｆｅ」
    及「ＭＩＬＤ－ＳＥＶＥＮ」香煙，均屬意圖欺騙他人，未經前揭商標專用權人
    菸酒公司及日商公司之同意或授權而使用於同一商品之仿冒商標商品，且其中如
    附表編號二所示仿冒「ＭＩＬＤ－ＳＥＶＥＮ」品牌香菸之外包裝上虛偽記載標
    示「製造商：日本煙草產業株式會社、進口商：乙○○○股份有限公司（下稱傑
    太公司）」之字樣，均有原產國製造之虛偽標記，表示該等香菸係由日商公司所
    授權製造，為日商公司出品用意之證明，又如附表編號二所示之香菸外包裝上之
    專賣憑證均係偽造，乃用以表示該等香菸業向菸酒公司申請進口手續，且經完稅
    進口之證明（此部分尚無證據足認係甲○○與綽號「筆仔」者所偽造，亦未達販
    售以行使之階段）。竟仍與該名綽號「筆仔」之成年人共同基於輸入私菸及意圖
    販賣而輸入仿冒商標商品之犯意聯絡，先由綽號「筆仔」者於民國九十一年六月
    間某日，在大陸地區購買冷凍貨櫃一只，並將如附表所示之私菸藏置於該只貨櫃
    中，再由甲○○於同年十二月九日負責委託不知情之蔡阿明以其子蔡貽全所設立
    名荃有限公司之名義，向財政部臺中關稅局辦理報關進口，而於同年月十日將該
    只冷凍貨櫃運抵臺中港，意圖伺機在臺灣地區將如附表所示之私菸出售予不特定
    之顧客以營利，將使消費大眾誤認如附表所示之私菸為真品。嗣於同年月十日，
    經臺中關稅局人員在該只冷凍貨櫃抵達臺中港後開櫃予以查驗，而發現該只冷凍
    貨櫃內夾藏如附表所示之仿冒菸品共四千九百七十八包，始循線獲悉上情。
二、案經法務部調查局航業海員調查處臺中站移送臺灣臺中地方法院檢察署檢察官偵
    查起訴。
    理  由
一、訊據被告甲○○對於右揭事實均供承不諱，核與證人蔡阿明於警詢及偵查中、王
    麗靜於警詢時及蔡貽全於偵查中所述情節均相符，並有第一商業銀行存款存根聯
    、進口報單、進口貨樣收據、扣押貨物收據、海關進出口貨物稅費繳納證兼匯款
    申請書及照片影本等存卷足參；而如附表所示之「長壽Ｌｏｎｇ  Ｌｉｆｅ」及
    圖及「ＭＩＬＤ－ＳＥＶＥＮ」及圖之商標名稱及圖樣，分別係經菸酒公司及日
    商公司，依法向我國經濟部中央標準局（現改制為智慧財產局）申請註冊取得商
    標專用權，均核准使用於商標法施行細則第二十七條第十八類之各類菸、菸草等
    其他應屬本類之商品，並均為相關大眾所共知之著名商標，其等商標名稱專用權
    期間分別為如附表所示之期間，其等於商標專用期間內享有禁止他人於相同或類
    似商品為相同或類似使用之排他性權利，目前均仍於商標專用期間等情，亦有經
    濟部智慧財產局商標檢索等資料附卷可憑；又扣案如附表所示之香菸係屬仿製之
    偽品等情，復有菸酒公司及乙○○○國際股份有限公司函在卷足佐（詳見偵查案
    卷第三三頁及三四頁），並有扣案香菸之包裝盒影本等存卷足憑，且有如附表所
    示之菸品扣案可稽，亦即堪見菸酒公司及日商公司確實分別享有如附表所示之商
    標名稱及圖樣之商標專用權，且扣案如附表所示之香菸確均為仿冒偽製之私菸，
    且足以使一般社會大眾產生混淆誤認，是以，被告上開自白，確與事實相符。本
    案事証明確，被告之犯行，堪予認定。
二、按商標之作用，乃在表彰商標專用權人所生產、製造、加工、檢選、批售或經紀
    之商品，使一般消費者認識該商標之商品，並可藉此辨明商品之來源與信譽，故
    如所販賣商品之商標圖樣非原廠所製作，而係出於他人之仿冒者，若仿冒之商品
    ，足以使一般消費者產生混同或誤認時，對於購買該商標產品之廣大消費者及商
    標專用權人而言，因行為人之販賣行為而被欺騙，是行為人意圖販賣欺騙他人而
    使用相同於他人註冊商標之圖樣之仿冒商品，係具有「明知」之主觀犯意至明。
    查被告甲○○與綽號「筆仔」者共同輸入而意圖販售如附表所示之私菸，核其所
    為係犯商標法第六十三條之意圖販賣而輸入仿冒商標商品罪及菸酒管理法第四十
    六條之輸入私菸罪。被告與綽號「筆仔」之成年人間，有犯意之聯絡及行為之分
    擔，為共同正犯。被告以一輸入仿冒商標商品之行為同時侵害菸酒公司及日商公
    司之法益，又同時觸犯上開二罪名，均為想像競合犯，應依刑法第五十五條規定
    ，應從一重以菸酒管理法第四十六條之輸入私菸罪處斷。又公訴人雖未就被告係
    意圖販賣而輸入仿冒商標商品部分之犯行予以起訴，然此部分與前揭已起訴論罪
    部分之犯罪事實，既具有想像競合犯之裁判上一罪關係，且已於事實欄中載明輸
    入仿冒菸品之事實，此部分業經起訴，本院自應併予審究。爰審酌被告犯罪之動
    機，惟其輸入仿冒他人享有商標專用權之私菸，業已侵害商標專用權人之權益，
    所生之危害非淺，且嚴重影響我國之國際形象，又其輸入之菸品數量及所得利益
    非微，犯罪後業已坦認犯行等一切情狀，量處如主文所示之刑，並諭知易科罰金
    之折算標準。扣案如附表所示之仿冒商標菸品，均係被告與綽號「筆仔」者所共
    有，已如前述，是爰依商標法第六十四條之規定，併予諭知沒收。至公訴人雖認
    被告前揭所為，另犯商標法第六十二條第一款之罪嫌；然而，依卷內現存所有證
    據，既尚查無其他積極足認如附表所示之偽菸，乃係被告及綽號「筆仔」者共同
    私製而偽造者，則被告自無成立公訴人所指前揭罪嫌之餘地，此部分尚屬不能證
    明被告犯罪，惟公訴人既認此部分與前揭已起訴論罪部分之犯罪事實，為牽連犯
    之裁判上一罪關係，是不另為無罪之諭知，併予敘明。
據上論斷，應依刑事訴訟法第二百七十三條之一第一項、第二百九十九條第一項前段
，商標法第六十三條、第六十四條，菸酒管理法第四十六條，刑法第十一條前段、第
二十八條、第五十五條、第四十一條第一項前段，罰金罰鍰提高標準條例第二條，判
決如主文。
中      華      民      國      九十二    年    十一    月      七      日
                                臺灣臺中地方法院刑事第二庭
                                        法  官  許  惠  瑜
右正本證明與原本無異。
如不服本判決，應於送達後十日內向本院提出上訴狀（須附繕本），上訴於臺灣高等
法院臺中分院。
                                        書記官
中      華      民國      九十二    年    十一    月      十      日
附錄論罪科刑法條
商標法第六十三條
明知為前條商品而販賣、意圖販賣而陳列、輸出或輸入者，處一年以下有期徒刑、拘
役或科或併科新臺幣五萬元以下罰金。
菸酒管理法第四十六條
產製或輸入私菸、私酒者，處一年以下有期徒刑、拘役或科或併科新台幣三十萬元以
上一百五十萬元以下罰金。但以手工產製私菸、私酒供自用者，免予處罰。
附表：
┌───┬──────────┬────┬──────┬────────┐
│編號  │商標圖樣、菸品數量  │註冊號數│  專用期間  │專用權人        │
├───┼──────────┼────┼──────┼────────┤
│一    │二千包黃色硬殼長壽香│194784  │71.11.01延展│臺灣省菸酒專賣局│
│      │菸                  │        │至101.10.31 │（未貼專賣憑證）│
│      │                    │        │            │                │
│      │                    │        │            │                │
│      │                    │        │            │                │
│      │                    │        │            │                │
├───┼──────────┼────┼──────┼────────┤
│二    │二千九百七十八包七星│329982  │75.07.01延展│日商公司        │
│      │牌香菸          │        │至95.06.30  │（貼有專賣憑證）│
│      │                    │        │            │                │
│      │                    │        │            │                │
│      │                    │        │            │                │
└───┴──────────┴────┴──────┴────────┘


司法院資訊處製作；財團法人民間司法改革基金會備份。
